臺灣高等法院臺中分院民事判決　九十一年度重訴字第一九號
　　　原　　　告　乙○○
　　　訴訟代理人　甲○○
　　　　　　　　　丙○○
　　　被　　　告　丁○○
右當事人間因請求侵權行為損害賠償事件，原告提起刑事附帶民事訴訟，經本院刑事
庭裁定（九十一年度交附民字第五四號）移送，玆判決如左︰
      主      文
被告應給付原告新臺幣伍拾陸萬陸仟玖佰陸拾玖元，及自民國九十一年二月十九日起
至清償日止，按年息百分之五計算之利息。
原告其餘之訴駁回。
訴訟費用由被告負擔十分之一，餘由原告負擔。
原告假執行聲請駁回。
      事實及理由
一、本件被告於言詞辯論期日未到場，經核並無民事訴訟法第三百八十六條所列各款
    情形，爰依原告之聲請，由其一造辯論而為判決，合先敘明。
二、本件原告主張：被告於民國（以下同）八十九年八月十六日下午一時三十分許，
　　駕駛車牌號碼ＭＯ─四三三號自用小客車，由南投縣鹿谷鄉○○村○○○路往
　　初鄉村方向行駛，途經初鄉村○○路土地公廟前二十公里處，本應注意車前狀況
　　及兩車併行之間隔，並隨時採取必要之安全措施，且能注意，竟於超車時疏未注
　　意，致與同向行駛由原告所騎乘車牌號碼ＵＣＹ─九三八號輕型機車發生擦撞，
　　原告因此受有腦挫傷併顱內血腫、腹部挫傷、左顴骨骨折、顏面裂傷、多處擦傷
　　、左側肢體偏癱、步態不穩及部分認知功能障礙等，並導致其人格上改變，記憶
　　力、智能及定向力障礙，行走不穩，無法從事工作，日常生活部份需賴他人照顧
　　之重大難治傷害，原告因本件車禍事故受傷，支出醫療費用新台幣（以下同）七
　　萬零三百六十七元、住院期間購買衛生材料支出二千七百六十元、前往醫院治療
　　之車資三千二百九十元；又原告受傷住院三十日，由原告妻林玉嬌及女柯麗君看
　　護，以每日看護費二千元計算，被告應賠償六萬元之看護費；因本件車禍造成原
　　告勞動能力喪失之損害為四百五十六萬四千三百七十元，原告因本件車禍事故造
　　成腦部受損，影響智力功能，生活事務均需仰賴家人照扶，精神痛苦萬分，請求
　　精神上損害賠償二百萬元等情，本於侵權行為之法律關係，求為命被告應給付原
　　告六百六十九萬八千零二十七元（總計應為六百七十萬零七百八十七元，原告未
　　全額請求）及加計自起訴狀繕本送達翌日起之法定遲延利息之判決。
三、被告則以：對於原告支出醫療費七萬零三百六十七元、衛生材料費二千七百六十
    元、車資三千二百九十元，及請求之看護費用六萬元、慰藉金二百萬元不爭執，
    ，且對於原告因傷喪失勞動能力不爭執，惟以原告未戴安全帽，亦有過失，且原
    告所領取之保險金應自賠償金扣除等語，資為抗辯。
四、原告主張被告於右揭時地駕車過失撞及原告致其受有前述重傷等情，為被告所不
    爭執，而本件經檢察官於刑事案件中勘驗結果，發生車禍之路段為彎曲山路，並
　　未設置道路分向線，路面有凹陷及坑洞填補痕跡不甚平整，路面寬度約為四點九
    公尺至五公尺，自小客車之車寬約為一點五六公尺，機車把手寬約為０點六三公
　　尺，被告所有之自小客車右後車門把手上方有擦痕，被告自稱該處即為撞擊點，
　　經比對機車左把手位置及自小客車右後門把手上方擦痕結果，兩擦撞點相差無幾
　　，顏色均為橡膠黑色，且汽車車門把手上方之擦痕為由前向後延展，除此之外，
　　自小客車及機車已無相近之擦撞痕跡等明確，有勘驗筆錄及照片在卷可證（見偵
　　查卷四八至五三頁）。被告於刑事案中不否認對其於本件案發前原駕車在後，原
　　告騎車在前，其所駕駛車輛超越原告騎乘之機車一半後，原告之機車始發生倒地
　　情事，足認被告超車未保持適當距離，致原告之機車手把為被告之自小客車右後
　　門擦撞，導致原告騎乘之機車倒地無誤。被告所受前述之重傷，並有沙鹿童綜合
　　區域教學醫院、行政院國軍退除役官兵輔導委員會臺中榮民總醫院函、身心障礙
　　手冊各一份，及診斷證明書二份在卷可憑（見刑事原審卷十七至二十頁、二七至
　　二八頁、四九至五四頁，本院刑事卷十九、二十頁）。按汽車行駛時，駕駛人應
　　注意車前狀況及兩車併行之間隔，並隨時採取必要之安全措施，道路交通安全規
　　則第九十四條第三項定有明文。被告駕駛汽車自應注意上述道路交通安全規定，
　　而又無不能注意之情形，竟疏不注意為之，以致肇事，則被告對此車禍之發生，
　　應負過失責任甚明，且原告所受前開傷害，與被告之過失行為之間，亦具有相當
　　因果關係。台灣省南投縣區車輛行車事故鑑定委員會鑑定結果，亦認被告駕駛自
　　小客車，行經彎道路段超車不當，致擦撞同向前行車輛，為肇事原因，此有該委
　　員會九十年九月十三日投鑑字第九００二六九號函附鑑定意見書乙份附於刑事卷
　　可稽。又被告因過失傷害案件，經臺灣南投地方法院九十年度交易字第八八號、
　　本院九十一年度交上易字第一六五號刑事判決被告過失傷害人致重傷，處有期徒
　　刑伍月，如易科罰金，以參佰元折算壹日確定在案，有該案刑事判決在卷可稽（
　　見本院訴字卷四至七頁），復經本院依職權調閱該刑案偵審卷查明屬實。是被告
　　因過失不法侵害原告身體之行為，堪以認定。
五、按因故意或過失不法侵害他人之權利者，負損害賠償責任；又不法侵害他人之身
　　體或健康者，對於被害人因此喪失或減少勞動能力或增加生活上之需要時，應負
　　損害賠償責任；不法侵害他人之身體、健康者，被害人雖非財產上之損害，亦得
　　請求賠償相當之金額，民法第一百八十四條第一項前段、第一百九十三條第一項
　　、第一百九十五條第一項分別定有明文。被告因過失致原告受有傷害等事實，已
　　如前述，依前揭規定，被告自應負損害賠償責任。玆就原告之請求，分述如后：
　(一)原告因本件車禍受傷支出醫療費七萬零三百六十七元、衛生材料費二千七百六十
　　元、車資三千二百九十元，為被告所不爭執，且有醫療費用收據一百七十六張、
　　衛材代購單十四紙、發票一張及乘車費收據四張、停車費收據五張、停車費發票
　　三十七張附卷足憑（見本院附民卷十一至一八六頁、一九三至二一七頁），應予
　　准許。
　(二)按親屬間之看護，縱未實際支出費用，因親屬看護所付出之勞力，並非不能評價
　　為金錢，只因二者身份關係密切而免除支付義務，此種親屬基於身份關係之恩惠
　　，自不能加惠於加害人，故應衡量比照僱用職業護士看護情形，認被害人受有相
　　當親屬看護費之損害，得向加害人請求賠償（最高法院八十六年臺上字第二
　　五號判決及八十九年臺上字第一七四九號判決意旨參照），原告請求住院期間由
　　親屬照顧之看護費六萬元，為被告所不爭執，亦應准許。
　(三)勞動能力喪失之損害：原告於本件車禍發生前為自耕農，從事茶葉、綠竹及檳榔
　　等作物之種植，其因本件車禍肇致外傷性腦傷後遺症，造成人格改變，記憶力、
　　智能及定向力障礙，行走不穩，無法從事工作，有臺中榮民總醫院九十年八月二
　　十九日九十中榮醫行字第三一五二號函附卷可證，足證原告因本件車禍事故已喪
　　失勞動能力。本件原告為自耕農，依法並無退休之相關規定，而依勞動基準法第
　　五十四條第一項第一款規定，就從事勞動工作之勞工，其強制退休之年齡為六十
　　歲，是計算本件原告之得從事農務勞動年齡，亦應以六十歲為據，其六十一歲後
　　，即無計算不能工作之損失。本件原告為二十九年十一月十九日生，其發生本件
　　車禍事故為八十九年八月十六日，至其屆至可從事勞動年齡之六十歲止，尚有三
　　月又三日；另原告雖主張其車禍發生前之年收入為一百萬元，惟為被告所否認，
　　其又未提出任何積極證據足資證明，尚難採據。其車禍發生時之八十九年度每月
　　之基本工資為一萬五千八百四十元，原告自車禍發生後至其屆至六十歲為止，無
　　法工作，計損失四萬九千一百零四元，原告主張其因本件車禍無法工作所受勞動
　　能力喪失之損失，於超過前開金額部分，尚難採取。
　(四)原告因本件車禍事故所受傷害甚鉅，已無力自行處理日常事務，核其終身均須由
　　他人隨侍照護，對原告身心造成傷害，精神上自感痛苦，原告請求被告賠償非財
　　產上之損害，自屬有據。原告為國小畢業，自耕農、已婚，並有子女共六人，名
　　下尚有田地及房屋多筆；被告為國中畢業、已婚、育有子女二名、職業工、每日
　　收入約一千元等情，已據兩造各自陳明，並有原告戶籍謄本一份及兩造之所有歸
　　戶財產及各類所得查詢清單各一份在卷足憑（見臺灣南投地方法院檢察署九十年
　　度他自第一四九號偵查卷十四頁、本院卷十九至二五頁），原告請求慰藉金二百
　　萬元，被告亦不爭執，自應准許。
  (五)以上合計為二百十八萬五千五百二十一元。
六、被告以原告騎乘機車未戴安全帽，致其受傷，亦有過失等語抗辯。原告之訴訟代
　　理人對此表示不知實際情形，僅表明原告平日有戴安全帽習慣等語。惟查，被告
　　自刑事案警訊及偵查中，始終一致供稱原告騎乘機車未戴安全帽等語，且現場圖
　　亦無掉落之安全帽，堪認被告辯稱原告騎乘機車未戴安全帽為真實。原告騎乘機
　　車，未依道路交通安全規則第八十八條第五款規定戴安全帽，且因未戴機車安全
　　帽致其於受撞倒地時未能減少頭部受傷程度，及造成其頭部所受傷害之發生或擴
　　大，亦與有過失，惟原告未戴安全帽之過失程度，應非重大，本院認被告之賠償
　　責任以減輕百分之十為相當（即原告之過失責任為百分之十），原告得請求之上
　　開金額，經減輕百分之十後，計為一百九十六萬六千九百六十九元。
七、按強制汽車責任保險法第三十條規定，保險人依本法規定給付之保險金，視為加
　　害人或被保險人損害賠償金額之一部分，加害人或被保險人受賠償請求時，得扣
　　除之。又同法第二十九條第二項亦規定：加害人或被保險人先行賠償之金額，除
　　約定不得扣除者外，保險人於本法規定之保險金額範圍內歸墊。保險人所給付受
　　益人之保險金，可視為被保險人或加害人所負損害賠償金額之一部分，受害人倘
　　已自保險金獲得滿足，即不得又對被保險人或加害人再事請求。查本件原告已受
　　領因本件車禍殘障之保險給付一百四十萬元，已經原告陳明在卷（見本院卷十四
　　頁），被告自得主張自原告請求之金額中扣除，原告請求賠償金額扣除原告已領
　　取之保險金後。被告尚應賠償原告五十六萬六千九百六十九元。從而，原告本於
　　侵權行為之法律關係，請求被告給付原告五十六萬六千九百六十九元，及自起訴
　　狀繕本送達之翌日即九十一年二月十九日起至清償日止，按年息百分之五計付法
　　定遲延利息，洵屬正當，應予准許，逾此部分所為請求，即無理由，應予駁回。
　　又本件判決原告勝訴部分，原告雖陳明願供擔保請准為假執行之宣告，但因原告
　　勝訴部分之金額未逾一百五十萬元，此部分經本院宣示即告確定，自無宣告假執
　　行之必要，是此部分原告假執行之聲請，應予駁回。另關於原告敗訴部分，其假
    執行之聲請，已失所附麗，自不應准許，應併予駁回。本件事證已臻明確，兩造
    其餘攻擊、防禦方法及所為之立證，核與本件判決之結果不生影響，爰不逐一予
    以論述，併此敘明。
據上論結，本件原告之訴為一部有理由，一部無理由，依民事訴訟法第四百六十三條
、第三百八十五條第一項前段、第七十九條但書，判決如主文。
中　　　華　　　民　　　國　　九十一　　年　　　七　　　月　　二十四　　日
~B1民事第六庭審判長法　官　吳火川
~B2　　　　　　　　法　官　陳繼先
~B3　　　　　　　　法　官　饒鴻鵬
右為正本係照原本作成。
原告得上訴。
被告不得上訴。
如對本判決上訴，須於收受判決送達後二十日內向本院提出上訴書狀，其未表明上訴
理由者，應於提出上訴後二十日內向本院提出上訴理由書（須按他造人數附具繕本）
，並繳納送達用雙掛號郵票拾份（每份參拾肆元）。
上訴時應提出委任律師或具有律師資格之人之委任狀；委任有律師資格者，另應附具
律師及格證書及釋明委任人與受任人有民事訴訟法第四百六十六條之一第一項但書或
第二項（詳附註）所定關係之釋明文書影本。
~B 　 　　　　　　書記官　陳三軫
中　　　華　　　民　　　國　　九十一　　年　　　七　　　月　　二十五　　日
附註：
民事訴訟法第四百六十六條之一（第一項、第二項）
對於第二審判決上訴，上訴人應委任律師為訴訟代理人。但上訴人或其法定代理人具
有律師資格者，不在此限。
上訴人之配偶、三親等內之血親、二親等內之姻親，或上訴人為法人、中央或地方機
關時，其所屬專任人員具有律師資格並經法院認為適當者，亦得為第三審訴訟代理人
。                                                                      Ｈ
